【裁判字號】    98,交聲,2910
【裁判日期】    980331
【裁判案由】    聲明異議
【裁判全文】
臺灣高雄地方法院交通事件裁定        98年度交聲字第2910號
原處分機關  交通部公路總局高雄區監理所
代  表  人  劉育麟
異  議  人
即受處分人  甲○○
上列異議人即受處分人因違反道路交通管理處罰條例案件，對於
交通部公路總局高雄區監理所中華民國98年10月14日所為之處分
（高監營裁字第裁80-NO0000000號裁決書），聲明異議，本院裁
定如下：
    主  文
原處分撤銷。
甲○○不罰。
    理  由
一、原處分意旨略以：異議人即受處分人甲○○（下稱異議人）
    所有之車牌998-BDL 號重型機車，於民國98年9 月12日12時
    55分許，在高雄縣鳳山市○○路與新富路交岔路口，經警攔
    檢拒絕停車接受稽查而逃逸及闖越紅燈，有「駕車行經有燈
    光號誌管制之交岔路口闖紅燈」、「違反道路交通管理處罰
    條例之行為，拒絕停車接受稽查而逃逸」之交通違規，依道
    路交通管理處罰條例第53條第1 項、同條例第60條第1 項規
    定，各處罰鍰新臺幣（下同）1,800 元及3,000 元，並依同
    條例第63條第1 項第1 、3 款規定，各記違規點數3 點及1
    點等語。
二、異議人聲明異議意旨略以：「我未於上揭時地騎乘上開機車
    ，也沒有將車子借給他人使用，我根本未去過大明路與新富
    路口，我懷疑有人盜用我的車牌（AB車牌）；且我今年已經
    40幾歲了，與員警所認定違規騎機車之人係20歲左右之年輕
    男子不符；又案發當天中午左右我有在上禾診所接受治療，
    於前1 日我還有去耳鼻喉科診所打點滴，我們一家三口除了
    我會騎乘機車外，我太太都是開車，而我的小孩才1 歲不可
    能會騎乘機車，是以原處分逕為裁罰，顯屬疏誤，應予撤銷
    」等語。
三、按違反行政法上義務之行為非出於故意或過失者，不予處罰
    ，行政罰法第7 條第1 項定有明文。次按汽車駕駛人，行經
    有燈光號誌管制之交岔路口闖紅燈者，處1,800 以上5,400
    元以下罰鍰；汽車駕駛人駕駛汽車有違反本條例之行為，經
    交通勤務警察或依法令執行交通稽查任務人員制止時，不聽
    制止或拒絕停車接受稽查而逃逸者，處3,000 元以上6,000
    元以下罰鍰；另汽車駕駛人有道路交通管理處罰條例第53條
    第1 項、第60條第1 項之行為，各記違規點數3 點及1 點，
    道路交通管理處罰條例第53條第1 項、同條例第60條第1 項
    、同條例第63條第1 項第1 款、第3 款固分別定有明文，惟
    按行政官署對於人民有所處罰，必須確實證明其違法之事實
    ，倘不能確實證明違法事實之存在，其處罰即不能認為合法
    （最高行政法院89年判字第1767號判決意旨參照），是依上
    開裁罰條文之構成要件觀之，此等違規行為所處罰之對象均
    係以實際違規之汽車駕駛人為限，非汽車所有人既非實際違
    規之人，自無受罰之理，故除客觀上汽車所有人即為實際違
    規行為人，或汽車所有人未抗辯另有可歸責之違規行為人者
    ，始克相當，否則尚難以上開規定裁罰。
四、經查，證人即舉發本件違規之員警乙○○於本院具結證稱：
    「我於98年9 月12日執行巡邏勤務，行經高雄縣鳳山市○○
    路時，發現兩名年輕人共騎乘一部機車，未戴安全帽，當時
    該機車騎士尚未闖紅燈，惟當看到我要攔停盤查，該2 人就
    加速逃逸，前面剛好是大明路與海洋路的紅燈，及大明路與
    新富路的紅燈，連續闖了兩個紅燈，並且拒絕停車接受稽查
    而逃逸；我當場有記載車號、廠牌及顏色，並且回去後有核
    對資料，核對正確後才會告發。騎乘機車的人與今日在庭異
    議人年紀差很多，不像，然本案是因攔檢不停，我們都是告
    發車主，我服務的單位還有函覆給異議人。」等語（本院卷
    第26、27頁）。依證人乙○○上揭證述，於上開時地騎乘上
    開機車違規之人，為1 年輕機車騎士，而異議人為46歲之中
    年男子，證人並當庭表明2 人間年歲差距甚多、且不相像，
    是上揭時地騎乘機車之人顯非異議人，則異議人辯稱其未騎
    乘該機車違規，尚非不可採信。矧異議人另辯稱於案發當天
    中午其確有在診所接受治療，前一天亦曾去耳鼻喉科診所打
    點滴，其家人亦不可能騎乘該機車等語（本院卷第25頁），
    並提出全戶戶口名簿影本1 份、上禾診所藥品明細及收據影
    本1 紙（就醫時間：98年9 月7 日）、上禾診所就醫收據影
    本2 紙（就醫時間：98年9 月8 日及同年月12日）、張晉源
    耳鼻喉科診所就醫收據藥單內容與門診費用明細影本1 紙（
    就醫時間：98年9 月11日）為證（本院卷第7 、8 、38、39
    頁），堪認異議人於案發日因身體違和就醫，並未於前揭時
    地騎乘機車闖紅燈、拒絕稽查逃逸之情，應非子虛，堪以採
    信。
五、又按汽車駕駛人有道路交通管理處罰條例第7 條之2 第1 項
    各款情形，當場不能或不宜攔截製單舉發者，得以汽車所有
    人為通知人逕行製單舉發；又舉發違反道路交通管理事件之
    受處罰人，認為受舉發之違規行為應歸責他人者，應於舉發
    違反道路交通管理事件通知單應到案日期前，檢附相關證據
    及應歸責人相關證明文件，向處罰機關告知應歸責人，處罰
    機關應即另行通知應歸責人到案依法處理。逾期未依規定辦
    理者，仍依本條例各該違反條款規定處罰，道路交通管理處
    罰條例第7 條之2 第4 項、第85條第1 項分別定有明文。證
    人乙○○雖於取締時當場明確記載違規機車之車號、廠牌及
    顏色，並與異議人所有之上開機車相符，惟查上開違規騎機
    車之人，並非本件異議人，業如前述，且異議人前亦曾填具
    書面附上相關門診資料，向原處分機關表明其非違規騎車之
    人、違規事實舉發有誤在案，此有交通違規陳述意見查詢單
    附卷可憑（本院卷第34頁）；復以本件並無照相或錄影存證
    ，亦經高雄縣政府警察局鳳山分局98年12月8 日高縣鳳警交
    字第0980025004號函覆在卷（本院卷第43頁），而機車車號
    、顏色、車型相似者所在多有，證人既無法當場攔停違規之
    人舉發，自無從翔實確認該機車之車號、核對行照證件，僅
    憑依一時目視所得之車號、顏色、車型進行車籍查詢，發現
    違規機車與異議人之機車均屬相符，然明知異議人並非騎乘
    機車之人，惟未予查明實際可歸責之行為人，仍逕行舉發異
    議人違規，尚屬速斷。
六、綜上所述，本件處罰機關既明知上開違規之實際行為人非異
    議人，又查無其他積極證據足以證明異議人就上開處分有可
    歸責事由，自應為對異議人有利之認定。原處分機關不察，
    遽對異議人為前開裁決，難認為允當，應認本件異議為有理
    由，由本院將原處分均撤銷，另諭知異議人不罰。
據上論斷，依道路交通案件處理辦法第20條前段，裁定如主文。
中    華    民    國    98    年    3     月    31    日
                    交通法庭法  官  林建鼎
以上正本證明與原本無異
如不服本裁定應於送達後5 日內向本院提出抗告狀（須附繕本）
。
中    華    民    國    98    年    3     月    31    日
                            書記官  林怡君

司法院資訊處製作；財團法人民間司法改革基金會備份。
